【裁判字號】    99,交聲,1035
【裁判日期】    990630
【裁判案由】    違反道路交通管理處罰條例聲明異議
【裁判全文】
臺灣臺北地方法院交通事件裁定        99年度交聲字第1034號
異  議  人
即受處分人  甲○○
上列異議人即受處分人因違反道路交通管理處罰條例案件，對於
臺北市交通事件裁決所於民國99年 5月25日所為之處分（原處分
案號：北市裁罰字第裁22-A00000000、22-A00000000號），聲明
異議，本院裁定如下：
    主  文
原處分均撤銷。
甲○○汽車駕駛人，行經有燈光號誌管制之交岔路口闖紅燈，共
貳次，各處罰鍰新臺幣仟陸佰元，並各記違規點數點。
    理  由
一、按汽車駕駛人，行經有燈光號誌管制之交岔路口闖紅燈者，
    處新臺幣（下同）一千八百元以上五千四百元以下罰鍰，並
    記違規點數三點，道路交通管理處罰條例第五十三條第一項
    、第六十三條第一項第三款分別定有明文；而小型車駕駛人
    如違反前開條例第五十三條第一項之規定，且於舉發通知單
    所載應到案期限內繳納罰鍰或到案聽候裁決者，就罰鍰部分
    固應處二千七百元，惟如逾越舉發通知單所載應到案期限三
    十日內繳納罰鍰或到案聽候裁決者，則應處三千六百元罰鍰
    ，此觀違反道路交通管理事件統一裁罰基準及處理細則第四
    十四條第一項、違反道路交通管理事件統一裁罰基準表之規
    定即明。
二、本件原處分機關臺北市交通事件裁決所係以：異議人即受處
    分人甲○○所有之車號七Ｂ—七八八七號自用小客車，先後
    於民國九十九年二月三日上午十時五十五分許及同年月二十
    六日上午十一時三分許，行經設有燈光號誌管制之臺北市○
    ○○路與林森南路之交岔路口時，闖紅燈直行，而均遭設置
    於該處之固定照相設備以拍照之方式採證，嗣經舉發機關臺
    北市政府警察局中正第一分局以異議人有違反前揭道路交通
    管理處罰條例第五十三條第一項規定之行為製單舉發，而該
    等舉發通知單所載應到案日期分別為「九十九年四月六日前
    」及「九十九年四月十二日前」，然異議人遲至同年四月二
    十一日始向原處分機關提出申訴，經原處分機關函請舉發機
    關調查結果，仍認異議人有前開違規行為，原處分機關乃於
    同年五月二十五日依道路交通管理處罰條例第五十三條第一
    項、第六十三條第一項第三款及違反道路交通管理事件統一
    裁罰基準及處理細則第四十一條、第四十三條、第四十四條
    及第六十七條之規定，分別裁處異議人罰鍰二千七百元，並
    各記違規點數三點。
三、異議意旨略以：異議人係越黃燈而非紅燈，且沿忠孝東路由
    東往西方向行駛，連續通過三個路口皆為綠燈，異議人旅居
    美國紐約多年，紐約市中心曼哈頓第一大道及第二大道皆為
    連續綠燈約八至十個路口，讓駕駛人放心快速通過，然忠孝
    東路自金山南路口至林森南路口連續三個綠燈，讓駕駛人甫
    加速即需煞車，此乃陷阱，設計不良，無怪乎一到下班時間
    該路段即塞車，異議人行車時間皆為上午十、十一時許車輛
    稀少之時段，卻在一個月內接獲三張罰單（另一張已繳納罰
    鍰），異議人認為此路口紅燈需緊急煞車，既危險又浪費資
    源，增加民怨云云。
四、按車輛面對圓形紅燈，表示禁止通行，不得超越停止線或進
    入路口，此觀道路交通標誌標線號誌設置規則第二百零六條
    第五項第一款規定即明，是異議人自不得於號誌顯示紅燈時
    超越停止線進入路口；然查其先後於九十九年二月三日上午
    十時五十五分許及同年月二十六日上午十一時三分許，駕駛
    車號七Ｂ—七八八七號自用小客車，行經設有燈光號誌管制
    之忠孝東路與林森南路之交岔路口，在該處號誌顯示紅燈時
    ，超越停止線，進入該路口，此有設置於該路口之交通違規
    自動採證照相儀器所攝得之照片及臺北市政府警察局中正第
    一分局九十九年四月三十日北市警中正一分交字第０九九三
    三００三四００號函附卷可稽（見本院卷第一一至一二頁、
    第一八至一九頁），自堪認有駕車行經燈光號誌管制之交岔
    路口闖紅燈直行之違規事實，所辯係越黃燈而非紅燈云云，
    顯屬不實，要難採信。至異議人辯稱：上開路口號誌設計不
    良，未如美國紐約曼哈頓第一大道及第二大道沿線約八至十
    個路口連續綠燈，且在上開路口紅燈緊急煞車，既危險又浪
    費資源，增加民怨云云，惟查美國紐約曼哈頓與我國臺北市
    之人口、車輛數、交通流量、路況環境、人民之用路習慣及
    守法意識均有不同，已無從比附援引，且異議人既係在我國
    駕車，自當遵守我國之交通法規及各項號誌，於行近設有行
    車管制號誌之交岔路口時，除應注意號誌之變換外，並應減
    速慢行，作隨時停車之準備；詎異議人竟先後於九十九年二
    月三日上午十時五十五分許及同年月二十六日上午十一時三
    分許，在行近上開路口時，未減速慢行，繼而於該路口號誌
    顯示紅燈時，分別以五十公里、五十二公里之時速，強行超
    越停止線，通過該路口，此有上開採證照相儀器所測得之行
    車時速在卷可稽（見本院卷第一八頁下方照片之左上角顯示
    之數據「050 km/h」及本院卷第一九頁下方照片之左上角顯
    示之數據「052 km/h」），足認其闖紅燈違規乃可歸責於己
    ；況退步言，縱其所辯「於九十九年二月三日行經該路口闖
    紅燈，係因甫連續通過三個路口綠燈而不及緊急煞停所致」
    乙節屬實，然其於當日違規後，既已知該路口所設置之號誌
    ，與忠孝東路沿線其他路口之號誌並非同步顯示綠燈，理當
    由此次違規經驗中記取教訓，詎其於嗣後再次行經同一路口
    時，仍不思謹慎自持，減速並留意號誌之變換，猶恣意以五
    十二公里之時速闖紅燈通過該路口，顯見其之所以違規，確
    係其故意不遵守該路口號誌所致，與該號誌設計之良窳全然
    無涉；再參以卷附九十九年二月二十六日採證照片顯示，於
    異議人闖紅燈超越停止線之際，行駛在其左後方之黑色車輛
    亦於停止線前停等紅燈（見本院卷第一九頁），由此益徵汽
    車駕駛人在該路口停等紅燈，實無異議人所稱「緊急煞車之
    危險」可言，異議人將其應負之闖紅燈違規責任，歸咎於「
    路口號誌設計不良，以致駕駛人需緊急煞車，既危險又浪費
    資源」云云，顯屬事後卸責之詞，均不足採。
五、綜上所述，異議人確有於前揭時間駕車行經有燈光號誌管制
    之交岔路口闖紅燈二次之違規行為，從而，原處分機關依道
    路交通管理處罰條例第五十三條第一項、違反道路交通管理
    事件統一裁罰基準及處理細則第四十一條、第四十三條、第
    四十四條、第六十七條暨違反道路交通管理事件統一裁罰基
    準表之規定，分別裁處異議人罰鍰二千七百元，並依同條例
    第六十三條第一項第三款規定，各記違規點數三點，固非無
    見，惟查異議人係於九十九年四月二十一日、而非舉發通知
    單所載應到案日期（分別為「九十九年四月六日前」及「九
    十九年四月十二日前」）向原處分機關提出申訴，此有卷附
    舉發違反道路交通管理事件通知單及異議人出具之交通違規
    案件陳述書足參（見本院卷第一０頁、第二０頁），是異議
    人之異議雖無理由，惟原處分機關未審酌及此而為處分，亦
    有未洽，自應由本院將原處分均撤銷，仍以異議人有違反道
    路交通管理處罰條例第五十三條第一項規定之行為，而依該
    條規定暨前述違反道路交通管理事件統一裁罰基準表之規定
    ，各裁處異議人罰鍰三千六百元，並依同條例第六十三條第
    一項第三款規定，各記違規點數三點，以資適法。
據上論斷，應依道路交通案件處理辦法第二十條前段，裁定如主
文。
中    華    民    國    99    年    6     月    30    日
                  交通法庭法  官  陳芃宇
以上正本證明與原本無異。
如不服本裁定，應於送達後5日內，向本院提出抗告狀。
                          書記官  徐鶯尹
中    華    民    國    99    年    7     月    6     日

司法院資訊處製作；財團法人民間司法改革基金會備份。
